臺灣高等法院臺中分院刑事裁定　　　　　　　　　九十一年度聲再字第一九三號
　　聲　請　人
　　　　即
　　自　訴　人　甲○○
　　被　　　告　乙○○
右列聲請人因受判決人業務過失致死案件，對於本院九十年度重上更（三）字第一○
二號中華民國九十年十一月十四日確定判決（臺灣臺中地方法院八十四年度交自字第
四十四號）聲請再審，本院裁定如左：
    主      文
再審之聲請駁回。
    理      由
一、聲請意旨略稱：刑事訴訟法第四百二十八條第一項規定：為受判決人之不利益聲
    請再審，得由管轄法院之檢察官及自訴人為之；但自訴人聲請再審者，以有第四
    百二十二條第一款規定之情形為限。」，而刑事訴訟法第四百二十二條第一款規
    定：「有罪、無罪、免訴或不受理之判決確定後，有左列情形之一者，為受判決
    人之不利益，得聲請再審：一有第四百二十條第一款、第二款、第四款或第五款
    之情形者。」，又刑事訴訟法第四百二十條第一款、第二款、第四款、第五款係
    規定︰「一原判決所憑之證物已證明其為偽造或變造者。二、原判決所憑之證言
    、鑑定或通譯已證明其為虛偽者。‧‧‧四、原判決所憑之通常法院或特別法院
    之裁判已經確定裁判變更者。五、參與原判決或前審判決或判決前所行調查之法
    官，或參與偵查或起訴之檢察官，因該案件犯職務上之罪已經證明者，或因該案
    件違法失職已受懲戒處分，足以影響原判決者。‧‧‧」，本件過失致死案件，
    經最高法院於九十一年五月八日駁回自訴人之上訴，而維持被告無罪之認定，惟
    因發現原判決所憑之證言證明係虛偽，乃援引刑事訴訟法第四百二十八條第一項
    、第四百二十二條第一款規定、第四百二十條第款規定，聲請再審。原審即本院
    九十年度重上更（三）字第一○二號認定關於所謂，由左側超國光號部分：證人
    李永昌於偵訊中結證：「我行駛中清路，在該車牌附近，國光號慢慢在動，國光
    號後面有一部自小客車，該自小客車自國光號左側超車入內車道，我的機車是跟
    在自小客後面，當時小客車超車走，我發現有東西在國光號的後面滾動，我立即
    按喇叭，國光號司機馬上下車，該司機要去抱他，但有二個人自我車子後面跑來
    抱起小孩」、「在我的視線內，不可能是前輪，因當時國光號才剛啟動」（相字
    卷第二十四頁以下），在臺灣高等法院臺中分院前審亦證述「國光號車剛從路邊
    起步，小孩子則在國光號左後方五、六公尺的地方滾動」、「當時我前面有一自
    用小客車，他由左側超國光號車子，當時看到小孩在滾時，該小客車已超車離開
    了」（本院交上訴卷第二十七頁起），是依證人李永昌所述當時另有一部小客車
    自被告駕駛國光號後方超車進入內車道，而而證人李永昌於偵查中自繪之現場圖
    ，亦顯示被害人王崧育係倒在國光號之左後輪（相字卷第二十八頁）；又另證人
    高志明亦到庭證述：伊當時在國光號車上沒有感覺到車子有壓到或碰到什麼東西
    ，那時國光號時速約五公里，速度非常慢等語，又參以證人即到達現場處理之警
    員賴枝郎復到庭證稱：被告於案發當時對小孩會倒在其車後之事，表示莫名其妙
    ，且被告當時說未感覺到車子輾過人或物等語，依此證述，自不能排除被害人係
    遭當時超車之小客車撞倒致死之可能性。證人李永昌證述「發生時，我有在現場
    逗留，當時被告有叫我替他作證，我說現在可以但不願去法院，旁人稱司機已記
    下我車號了，不作證也不行，我當時並未留下地址，被告如何找到我不清楚」核
    與被告在同日嗣後訊問所述「我有問證人姓名、住址，但他不講，所以我記他車
    號等情相符。是證人原非即主動欲就本案證述案發經過，李永昌僅係恰巧路過，
    與自訴人及被告素昧平生，雙方並無特殊關係，衡情實無故為偏頗之必要，常人
    見此車禍場景，驚駭之餘，應係同情心油然而生，謂證人在肇事現場隨即與被告
    達成協議收受金錢虛偽證述，應屬難以想像之事。又縱目睹車禍亦非必定會記下
    車號，證人李永昌已於偵訊及臺灣高等法院臺中分院前審就其所見證述明確，應
    無再訊問或與自訴人對質之必要。惟查：自訴人於臺灣高等法院臺中分院前審已
    指摘證人之證言之可靠，而認自訴人在現場聽聞證人李永昌向被告要紅包，並質
    疑以社會道德證人應有義務為被害人作證，何以不報伊所看見之車號、車型及顏
    色，以供警方立即追查，且縱使因該自用小客車在超越被告所駕駛之國光號大客
    車時，車速甚快，而無法詳記該自用小客車之車型及車號，惟車身顏色一望即知
    ，縱該自用小客車車速甚快，亦能記住該車身之顏色，況證人李永昌於偵查中曾
    證稱：伊跟在該部自用小客車後面約跟了半公里之久，且當時路上的車子很多云
    云，是證人李永昌當時既在自用小客車後面跟了約半公里之久，且當時臺中市○
    ○路車子很多，車速自不可能很快，則其跟在自用小客車後面之時間應非短暫，
    縱證人李永昌未刻意詳細記住自用小客車之車號其於事後可記起曾有該部自用小
    客車超越被告所駕駛之國光號大客車之事，斷無不能記憶該車車身之理，惟證人
    李永昌於偵查中及臺灣高等法院臺中分院前審時從未說明該車車型、車號、及車
    身顏色，顯與事理有違，更參之被告乙○○於原審法院供稱：伊看到兩側均無來
    車始啟動等語，與證人李永昌於偵查中證稱當時路上車子很多云云，不相符合，
    足證當時李永昌於偵查及臺灣高等法院臺中分院前審審理時證稱：當時有部自用
    小客車超越被告所駕駛之國光號大客車云云，顯係虛偽不實之詞。綜合一般車禍
    案件之被害人所受之傷勢觀之，如被害人係遭車輛撞擊，則被害人遭外力撞擊倒
    地及倒地後所呈現之傷勢多半為顱骨骨折、顱內出血、胸骨骨折、胸腹腔出血等
    傷勢；如被害人係遭車輛輾壓，則人體在重力壓迫下，車輪所輾過之部位極可能
    產生陷骨折、粉碎性骨折、器官破裂等傷勢。查本件被害人王崧育於車禍發生後
    送醫，經醫師診斷結果被害人除腹部嚴重壓傷外，並疑有左左側橫膈破裂併疝氣
    、骨盆骨折併腹膜外血腫及輸尿管破製、右側臗關節血腫及左側股骨間骨折。又
    被害人經臺灣臺中地方法院檢察署檢察官督同法醫師相驗結果，被害人之前頂部
    皮下有點狀出血，於後枕部有斑塊狀皮下出血兩處，顱骨未發現骨折、顱腔各腦
    膜、各腦室，未發現出血變化、左側橫膈破裂、腹腔內積有多量血性液體、兩惻
    腹後腔下三分之一部位均呈漿膜下腫變化件輸尿管破裂、骨盆腔骨折、左側骨骨
    折、按原判決所憑之證物已證明其為偽造或變造者，得於有罪判決確定後，為受
    判決人之利益，聲請再審，刑事訴訟法第四百二十條第一項第一款定有明文。側
    睾九呈血腫變化等，因而研判被害人生前係因腹部及骨盆腔外傷導致外傷性休克
    致死。是就被害人上開傷勢以觀，並無遭車輛撞擊倒地碰撞地面後常見之顱骨骨
    折併顱內出血、胸腹腔骨折、出血之傷勢，反而在下腹至大腿上之間有挫傷及骨
    盆粉碎性、複雜性骨折、左側骨骨折、左側橫膈破裂、輸尿管破製等類似遭重力
    壓迫後所導致之傷勢，且被害人傷勢集中在下腹至大腿上之間，其範圍亦與國光
    號車輪輪胎之寬度相當。復參以檢察官於八十三年十一月十七日勘驗被害人王崧
    育時，已發現被害人之褲子沾有灰塵及污垢，且臺灣高等法院臺中分院前審將聲
    請人所提出被害人王崧育於案發當天所穿之短褲一件送請內政部警政署刑事警察
    局鑑定結果認經以低角度觀察短褲，並未發現有輪胎印痕，復以ＫＳＣＮ試劑噴
    灑送鑑短褲，亦未發現有明顯之輪胎印痕，送鑑短褲之褐色印痕，痕跡經高倍顯
    微鏡放大檢視、紅外線光譜測試及有溶劑萃取測試結果，未發現油漆、機油、柏
    油之成分，由此可斷定被害人並非遭自用小客車撞擊。是本案證人李永昌之供詞
    ，就被害人於車禍倒地之過程，供述矛盾，且未依親自見聞之事實而為證述，其
    證言本即應予排除，詎原判決遽採為判決基礎，其理由不無違法，爰依刑事訴訟
    法第四百二十八條第一項、第四百二十二第一款、第四百二十條第二款之規定聲
    請再審。
二、按得依刑事訴訟法第四百廿二條第一款之規定聲請再審者，以有同法第四百二十
    第一項第一款、第二款、第四款或第五款之情形為限。且其中第一款、第二款及
    第五款情形，依同條第二項規定尚須能證明經判決確定或其刑事訴訟法不能開始
    或續行非因證據不足者為限，始得聲請再審。（最高法院八十三年度台抗字第五
    ○七號裁定參照），經查：經本院調閱本院九十年度重上更（三）字第一○二號
    卷，經核認定被告乙○○無罪之理由，尚無何違誤之處。而本件聲請人並未附具
    原判決所憑之李永昌之證述係虛偽不實且經判決確定之證明，從而本件李永昌之
    證述是否虛偽不實顯未經判決確定，而本件既無李永昌之證述屬虛偽不實之確定
    判決證明，顯無從認定聲請人右揭聲請有刑事訴訟法第四百二十條第一款、第二
    款、第四款或第五款之情形而構成再審之理由，是聲請人以刑事訴訟法第四百二
    十條第一項第二款為原因聲請再審，即與上述法定得聲請再審要件不相符合，依
    前揭說明，聲請人右揭聲請為無理由，自應駁回其聲請。
三、據上論斷，應依刑事訴訟法第四百三十四條第一項裁定如主文。
中      華      民      國      九十一  年      九      月      十一    日
                                臺灣高等法院臺中分院刑事第三庭
                                      審判長法  官  陳  朱  貴
                                            法  官  廖  柏  基
                                            法  官  胡  忠  文
右正本證明與原本無異。
如不服本裁定，應於裁定送達後五日內向本院提出抗告狀。
                                            書記官  許  美  惠
中      華      民      國      九十一  年      九      月      十二    日
                                                                        Ａ
